臺灣板橋地方法院刑事判決　　　　　　　　　　　　　九十三年度訴字第一八三號
　　公　訴　人　臺灣板橋地方法院檢察署檢察官
　　被　　　告　乙○○
　　選任辯護人　黃銀河律師
右列被告因違反槍砲彈藥刀械管制條例案件，經檢察官提起公訴（九十二年度偵字第
一八七九七號），本院判決如左：
    主  文
乙○○無罪。
    理  由
一、公訴意旨略以：被告乙○○於民國九十二年九月一日，在臺北縣新莊市○○○路
    四十一號所經營鐵工廠內，受戊○○（業經臺灣板橋地方法院檢察署九十二年度
    偵字第一七六九四號、一八七九七號提起公訴，現由本院另案審理中）託請，共
    同基於製造霰彈槍之犯意聯絡，將戊○○持有之霰彈槍零件，由被告以其所有之
　　焊接槍焊接槍管，而未經許可製造具有殺傷力之土造霰彈槍一枝。又同年九月間
  　，基於未經許可而持有之犯意，持有供製造槍枝所用之主要組成零件土造金屬槍
　　管半成品一枝。嗣前開製造完成之土造霰彈槍，由戊○○將之藏放於臺北縣新莊
　  市○○路五○三號二樓，而於同年九月二十日，戊○○攜上開槍、彈往臺北縣蘆
    洲市○○路與長安街口時為警查獲，經警持搜索票至被告前開工廠內扣得分裝袋
　　四紙、粉末攪拌器一台、電子磅稱兩個、安非他命吸食燈泡一個（內含安非他命
  　淨重零點一公克，持有、吸用毒品部分，另由臺灣板橋地方法院檢察署檢察官以
    九十二年毒偵字第三二八七號偵辦中）、槍管三枝、被告所有供改造霰彈槍用工
　　具鑽頭一支、老虎鉗一台、護目鏡一支、砂輪機一台、鑽床一台、焊接機一台、
  　彈簧四條、螺絲起子一把、銼刀一把。因認被告涉犯槍砲彈藥刀械管制條例第十
    一條第一項製造具有殺傷力之各式槍砲罪嫌，及同條例第十三條第四項未經許可
    持有製造槍枝之主要零組件罪嫌。
二、按犯罪事實應依證據認定之，無證據不得認定其犯罪事實，刑事訴訟法第一百五
    十四條第一項定有明文。次按認定犯罪事實，須依證據，而所謂證據，係指合法
    之積極證據就犯罪事實能為具體之證明者而言；又認定不利於被告之事實，須依
    積極證據，苟積極證據不足為不利於被告事實之認定時，即應為有利於被告之認
    定，更不必有何有利之證據，最高法院三十年上字第八一六號著有判例。再所謂
    「積極證據足以為不利被告事實之認定」，係指據為訴訟上證明之全盤證據資料
    ，在客觀上已達於通常一般之人均不致於有所懷疑，而得確信被告確曾犯罪之程
    度，若未達到此一程度，而有合理懷疑之存在時，即無從為有罪之確信，此觀同
    院七十六年度台上字第四八九六號判例意旨自明。
三、本案公訴人認被告乙○○涉有前開違反槍砲彈藥刀械管制條例之罪嫌，無非係以
    (一)、證人戊○○於警詢及檢察官偵訊中供述係委請被告焊接霰彈槍。(二)、被告乙○○於於警詢及內勤檢察官偵訊中供述係受戊○○（起訴書誤載為被告）之託焊
    接霰彈槍。(三)、證人陳慶義、鍾任瑞偵查時之證述。(四)、內政部警政署刑事警察
    局九十二年十一月十四日刑鑑字第○九二○一八一一○三號槍彈鑑定書。(五)、內
    政部警政署刑事警察局九十二年十一月十四日刑鑑字第○九二○一九五一四○號
    槍彈鑑定書。(六)、查獲之現場照片及扣案改造槍管三枝、彈簧四條、螺絲起子一
    把、銼刀一把、改造子彈半成品七顆、改造霰彈槍用工具鑽頭一支、老虎鉗一台
    、護目鏡一支、砂輪機一台、鑽床一台、焊接機一台等為其主要之論據。訊據被
    告乙○○固坦承持有土造金屬槍管半成品一支，惟堅決否認有何製造土造霰彈槍
    之犯行，辯稱：我曾幫忙戊○○焊接東西，但我於警詢及檢察官偵訊時所供稱是
    焊接槍枝零件（指土造金屬槍管半成品）那一支，不是霰彈槍那一支等語。
四、被告被訴持有槍枝主要組成零件部分：
　(一)、按依據「槍砲彈藥刀械管制條例」第四條第一項第一款：「槍砲：指火砲、肩
　　　射武器、機關槍、衝鋒槍、卡柄槍、自動步槍、普通步槍、馬槍、手槍、鋼筆
　　　槍、瓦斯槍、麻醉槍、獵槍、空氣槍、魚槍、改造模型槍擊其他可發射金屬或
　　　子彈具有殺傷力之各式槍砲」；同條第二項：「前項第一款、第二款槍砲、彈
　　　藥，包括其主要組成零件。但無法供組成槍砲、彈藥之用者，不在此限」。衡
　　　諸法條揭示內涵，條例所管制之槍枝構成要件有二；其一須可發射金屬或子彈
　　　；其二須具殺傷力。縱令原廠製造之制式槍枝因故無法發射，或改造槍枝雖可
　　　發射而不具殺傷力，均因不符構成要件，無法以第四條第一項第一款之管制槍
　　　枝論處，於此始行判斷是否成立同條第二項公告管制之槍枝主要組成零件問題
　　　，此乃第四條第二項為防止不法之徒利用化整為零，逃避法律制裁之立法目的
　　　。易言之，主要組成零件之管制範圍，應以該零件自始即供製造管制槍枝使用
　　　，且為主要部分者為限；反之，如自始即僅供組成玩具槍使用者，要無追訴餘
　　　地。否則，以現今科技，目前充斥社會之類似真槍玩具槍，無論外觀、材質及
　　　其零件、構造等，幾與真槍相仿，其零件如不予排除管制，縱令不具殺傷力或
　　　無發射功能，持有者仍有觸犯「槍砲彈藥刀械管制條例」之虞，如其因而必須
　　　面臨刑罰制裁，或發生輕罪重罰結果，恐有過於嚴苛之譏，應非立法原意〔內
　　　政部（88）台內警字第八八七一六三五號函可資參照〕。易言之，槍砲彈藥刀
　　　械管制條例第四條第一項第一款、第二款所管制之「槍砲、彈藥」，須具有殺
　　　傷力，而同條例第四條第二項規定包括於槍砲、彈藥之「主要組成零件」，須
　　　可組成為槍砲、彈藥，且組成後具有殺傷力，始足當之。否則行為人持有完整
　　　之槍彈，該槍彈須具有殺傷力始觸犯槍砲彈藥刀械管制條例之罪責，反之持有
　　　部分主要組成零件，倘不論可否組成完整槍彈，或組成後是否具有殺傷力，即
　　　屬違法，非但有違立法目的，且使法律制裁輕重失衡，先予敘明。
　(二)、本案被告乙○○於九十二年十月七日晚上十時許，在臺北縣新莊市○○○路四
  　　十一號其所經營之鐵工廠內為警查獲，並扣得改造手槍一支、改造槍管三支、
    　改造子彈半成品七顆等物（詳如臺北縣政府警察局三重分局扣押物品目錄表，
      附於偵查卷第六、七頁）。上開槍彈經送內政部警政署刑事警察局進行鑑定，
      鑑驗結果認為「一、送鑑改造手槍一支（槍枝管制編號0000000000
      ），認係仿BERETTA廠M9 型半自動手槍製造之玩具手槍，經檢視其槍管內具阻
      鐵，無法供發射彈丸使用，認不具殺傷力。二、送鑑改造手槍槍管三支，認分
      係玩具槍用金屬槍管（內具阻鐵）二枝，及土造金屬槍管半成品一枝。三、送
      鑑改造手槍子彈彈殼七顆，認均係玩具金屬彈殼。」等語，此有該局九十二年
      十一月十四日刑鑑字第０九二０一九五一四０號槍彈鑑定書一份在卷足憑。可
      知本案為警查獲者係玩具手槍、子彈，無法發射金屬或子彈，非槍砲彈藥刀械
      管制條例所管制之槍彈，則同時為警查獲之土造金屬槍管半成品，縱使換裝在
      上開玩具手槍上，亦無法發射金屬或子彈。而前開鑑定報告並未進行相關鑑識
      ，以證明該土造金屬槍管半成品，可組合成可發射金屬或子彈之槍枝，且該槍
      枝具有殺傷力。從而，公訴人僅憑送鑑之改造手槍槍管三枝，其中二枝內具阻
      鐵，屬玩具槍用金屬槍管，即認為另一支土造金屬槍管半成品，屬於槍枝之「
      主要組成零件」，尚嫌速斷。此外，並無其他積極證據足認被告持有製造槍枝
      之主要組成零件罪嫌，此部分犯罪難以成立。
五、被告被訴製造具有殺傷力之槍彈部分：
　(一)、臺北縣政府警察局刑事警察隊警員接獲線報，於九十二年九月二十日上午九時
  　　十分許，在臺北縣蘆洲市○○路、長安街口，查獲戊○○持有土造霰彈槍一枝
  　　、霰彈槍子彈六顆；嗣於同日上午十時五十分許，帶同戊○○前往臺北縣新莊
  　　市○○路五０三號二樓，起出制式九十手槍一枝、子彈十顆等情，業據證人戊○○及臺北縣政府警察局刑事警察隊警員丁○○、己○○到庭證述明確（見本
      院九十二年六月十五日審判筆錄），且有臺北縣政府警察局搜索扣押筆錄、扣
      押物品目錄表各一份附卷可稽（臺灣板橋地方法院檢察署九十二年度偵字第一
      七六九四號案件）。又上開槍彈經送內政部警政署刑事警察局進行鑑定，鑑驗
      結果認為「一、送鑑貝瑞塔九０手槍一支（槍枝管制編號000000000
      0），認係義大利貝瑞塔廠製8000　COUGARG型口徑9MM製式半自動手槍，槍號
      為0376J89MC，可擊發口徑9MM制式子彈，認具殺傷力。二、送鑑土造霰彈槍一
      枝（槍枝管制編號0000000000），認係土造霰彈槍，機械性能良好
      ，可擊發12GAUG E制式霰彈，具殺傷力。三、送鑑九０子彈十顆：(一)、九顆，
      認均係口徑9MM之制式子彈，認均具殺傷力。(二)、一顆，認係口徑9MM之制式子
      彈，經檢視，其彈底具撞擊痕跡，經實際試射，無法擊發，認係不發彈。」，
      此有該局九十二年十一月十四日刑鑑字第０九二０一八一一０三號槍彈鑑定書
      影本一份在卷足憑。嗣臺北縣政府警察局三重分局警員另根據線報，於九十二
　　　年十月七日晚上十時許，在臺北縣新莊市○○○路四十一號被告所經營之鐵工
  　　廠內查獲被告持有改造手槍一支、改造槍管三支、改造子彈半成品七顆等物，
    　亦有證人即臺北縣政府警察局三重分局警員丙○○到庭證述明確（見本院九十
      三年七月二十七日審判筆錄），且有臺北縣政府警察局搜索扣押筆錄、扣押物
      品目錄表各一份及現場照片十四幀附卷可稽。被告為警查獲後，辯稱該等槍彈
      係由戊○○所寄放，戊○○並曾在其工廠內改造槍彈等語（詳見警詢筆錄），
      警方因此懷疑被告亦涉及改造槍彈之犯行，就此部分進行偵查。由上述查獲過
      程以觀，本案系爭霰彈槍並非在被告經營之鐵工廠內查獲，而係在證人戊○○
      持有中為警查獲，則被告與系爭霰彈槍之關連性何在？警員雖在現場扣得槍彈
      及「改造槍彈工具」（包含鑽頭一支、老虎鉗一把、護目鏡一支、砂輪機一台
      、鑽床一台、焊接機一台），然上開槍彈並非霰彈槍，且不具殺傷力，已如前
      述。而被告平日經營鐵工廠為業，為被告供述在卷，且有現場採證照片為證，
      上開所謂「改造槍彈工具」係鐵工廠內常見之工具，尚難以此直接證明被告有
　　　改造霰彈槍之行為。
　(二)、次按訊問被告，除有急迫情況且經記明筆錄者外，應全程連續錄音；必要時，
  　　並應全程錄影。又筆錄內所載之被告陳述與錄音或錄影之內容不符者，除有急
  　　迫情況且經記明筆錄而未錄音、錄影之情形外，其不符之部分，不得作為證據
  　　。刑事訴訟法第一百條之一第一項、第二項定有明文。此等規定於司法警察（
  　　官）詢問犯罪嫌疑人時準用之，又為同法第一百條之二所明定。故審理事實之
  　　法院，遇有被告抗辯其未有如詢問筆錄所載之陳述時，應先調取該詢問過程之
  　　錄音或錄影帶，加以勘驗，以判斷該筆錄所載被告之陳述得否作為證據〔最高
  　　法院九十二度台上字第一一六九號判決可資參照〕。本案公訴人雖認被告於警
    　詢及內勤檢察官偵訊中自白曾受戊○○之託焊接霰彈槍云云，惟被告辯稱其於
    　警詢及檢察官偵查時，表示焊接者是改造零件那一枝，並非霰彈槍那一枝等語
    　（見本院九十三年三月三十日準備程序筆錄）。本院為探求被告之真意，勘驗
      被告之警詢錄音帶，經檢視其中詢問對話：「（問：戊○○在你工廠總共改過
      幾枝槍？）改過幾枝，目前的這一枝，還有一枝算是：：：（問：霰彈槍？）
      嗯。」、「（如何改造？）如何改造我不清楚，大部分都是要焊接的地方他：
      ：：（問：鑽洞，是如何鑽洞？）鑽洞時我沒有注意看，大部分都是他需要焊
      接時，我再幫他焊接。」、「（問：你的部分就是他不會焊接，叫你幫他焊接
      ，是不是這樣？）對。」、「（問：你幫思翰做改槍之焊接，是黏那裡？）鐵
      跟鐵相接的地方。」、「（問：（是在你改的部分？）在我那邊改的部分，焊
      接的部分就是霰彈槍那一支和九二。」等語（詳見本院製作之被告於九十二年
      十月八日警詢筆錄錄音帶譯本）。又被告經警移送至臺灣板橋地方法院檢察署
      檢察官（即內勤檢察官）訊問時供稱：「（問：何時在現場改造槍枝？）現場
      是我的，戊○○在時，他叫我幫他焊東西。（問：焊何物？）槍鐵的部分。（
      問：你與陳一齊改造槍枝？）是。（問：現場查獲的一把手槍（指仿貝瑞塔型
      之玩具手槍），是否你與戊○○一齊改造？）是戊○○所有的。（問：現場的
      螺絲起子挫刀鑽床老虎鉗砂輪機鑽刀焊接器等物，是否用來改造槍枝的？）這
      些東西本來是我修車在用的，後來借給戊○○改造槍枝。」等語（見九十二年
      度偵字第一八七九七號偵查卷第二十九至三十一頁）。堪認被告僅表示戊○○
      曾改造包括霰彈槍在內之多把槍枝，知道戊○○在改造手槍，另被告曾幫忙焊
      接東西等情，但未明確表示其曾幫忙戊○○焊接系爭霰彈槍槍管之情。從而公
      訴人認為被告曾於警詢及內勤檢察官訊問時自白此部分犯罪，尚有誤會。退而
      言之，縱令被告於警詢及內勤檢察官訊問時所稱焊接者，係指霰彈槍無訛，然
      被告於內勤檢察官訊問時一開始雖坦承有焊接槍枝之犯行，然當檢察官訊問：
      「承認犯了改造槍枝罪？」，被告則予以否認，此後歷次於檢察官訊問及本院
      審理時均否認有改造槍枝之犯行，是被告先後供述不一，容有瑕疵可指，應究
      明何者供述為真，尚難逕認不利於被告之供述屬實。衡諸臺北縣政府警察局刑
      事警察隊警員於九十二年九月二十日上午九時十分許，在臺北縣蘆洲市○○路
  　　、長安街口，查獲戊○○持有土造霰彈槍一枝、霰彈槍子彈六顆等物之線索，
  　　係由被告所提供，業據證人丁○○、己○○到庭證述明確（見本院九十二年六
  　　月十五日審判筆錄），倘若被告確有改造霰彈槍之犯行，豈又向警員提供線索
　　　而使自己陷於刑事訴追之危險？是被告辯稱其與戊○○間有私人恩怨，為挾怨
  　　報復才如此說的，但我不懂法律，不知道說幫忙焊接是違法的等語（見本院九
  　　十三年五月十八日審判筆錄），尚符常情。在前開情況下，被告供稱其有「焊
    　接」行為，有可能為增強其檢舉內容之可信度，才如此陳述，其自白真實性容
　　　有懷疑之處。再者，系爭霰彈槍在戊○○持有中為警查獲，而戊○○另為警查
  　　獲一把制式九０手槍、子彈，被告則為警查獲一把仿貝瑞塔式玩具手槍、子彈
   　 等物，從而被告於警員詢問時，所涉案情既有上開多把槍枝，且警員未提示系
 　　 爭霰彈槍之情況下，被告供述內容易遭曲解，而公訴人亦未能釋明何以被告於
   　 警詢時之陳述較為可採，自無法進一步證明被告有改造槍枝或提供工具供戊○○改造槍枝之犯行。
　(三)、公訴人另認證人戊○○於警詢及檢察官偵訊中供述曾委請被告焊接霰彈槍云云
  　　。惟證人戊○○於九十二年九月二十日上午九時十分許，在臺北縣蘆洲市○○
    　路、長安街口，為警查獲持有土造霰彈槍一枝、霰彈槍子彈六顆、制式九０手
      槍一枝、子彈十顆等物，其於警詢時供稱：「制式九０手槍和霰彈槍都是綽號
      小龜的，我於九十二年九月十六日下午三、四時許，在新莊市○○路與新泰路
      口向小龜借二把槍。」等語（見九十二年度偵字第一七六九四號偵查卷第三、
      四頁）；嗣經警移送至檢察官初訊時供稱：「我於九十二年九月十六日下午三
      、四時許，在新莊市○○路與辛亥路口向小龜所借。霰彈槍原本放在新莊市○○○路三十二號或三十號，被查獲時我是要將它換到我位於臺北的住處，途中
      即被查獲，我放槍的地方，主人均不知情，因為我用袋子裝放，所以我的朋友
      不知道那是何物。」等語（見同上偵查卷第十二、十三頁）。另於檢察官訊問
      時供稱：「上次筆錄不正確，是警車來了，我看人在打架，有人丟一包東西下
      來，我好奇才撿起來。」等語（見同上偵查卷第十七至十九頁），以上證述均
      未提及被告。證人戊○○嗣於檢察官訊問時證稱：「乙○○是重案組線民，我
      把霰彈槍寄放在他那裡，我取回後就被警方查獲。」、「因為我離開乙○○的
      車子就被查獲，我懷疑乙○○是線民。」、「霰彈槍是乙○○所有」、「制式
      手槍是阿炮所有，他於九十二年八月初因欠我錢暫押在我這裡。」、「霰彈槍
      是乙○○幫我焊接的，是我請他幫我焊接的」等語（均見同上偵查卷第二十二
      至四十一頁）。證人戊○○於本院審理時則供稱：「制式手槍是新莊的阿炮放
      在我這裡，他欠我錢，押在我這裡。（問：霰彈槍來源？）也是阿炮放在我這
      裡，沒有改造過。（有無請被告焊接過？）沒有，那時因為我懷恨他陷害我，
      所以才這麼說。（在查獲前，有無請被告焊接過東西？）沒有。」等語（見本
      院九十三年五月十八日審判筆錄）。綜上所述，證人戊○○對於制式九０手槍
      及霰彈槍來源，或說是撿到的，又先後說是「小龜」、「乙○○」、「阿炮」
      所有；且既說是乙○○所有，又說乙○○幫忙其焊接霰彈槍，足見其先後證述
      差異甚大，且相互矛盾，其證詞難以採信。又被告為警查獲後，起先均未提及
      被告，待檢察官詢問被告相關案情，始證稱乙○○幫其焊接霰彈槍，此有前開
      警詢及檢察官訊問筆錄可稽。衡諸被告為警查獲，曾向警員詢問是否為乙○○
      報案的之情，業據證人丁○○、己○○到庭證述明確（見本九十三年六月十五
      日訊問筆錄），是證人戊○○於本院審理時證稱其懷恨乙○○陷害他，才如此
      說的等語（見本院九十三年五月十八日審判筆錄），尚有所據，堪以採信。從
      而，證人於警詢及檢察官所為不利於被告之證述，既有瑕疵可指，且公訴人並
      未指明何以較具憑信性，自難以此證明被告有改造槍枝之犯行。
　(四)、此外，公訴人所指證人陳慶義、鍾任瑞於偵查時之證述（上開證人於本院審理
  　　時亦到庭作證）及內政部警政署刑事警察局之槍彈鑑定書，僅能證明證人戊○○持有具殺傷力之霰彈槍、彈；而扣案之鑽頭一支、老虎鉗一台、護目鏡一支
      、砂輪機一台、鑽床一台、焊接機一台、彈簧四條、螺絲起子一把、銼刀一把
　　　，因被告平日經營鐵工廠為業，為被告供述在卷，且有上開現場照片可稽，前
　　　述工具為鐵工廠內常見之工具，尚難以此直接證明被告有改造霰彈槍之行為。
六、綜合以上各節以析，依據公訴人所提出之前開證據，在客觀上既未達於通常一般
    之人均不致於有所懷疑，而得確信被告確曾犯罪之程度，而有前開所述合理懷疑
    之存在，且被告認為對其有利之證據，揆諸前開最高法院判例意旨，本件即無從
    使本院形成對被告有罪之確信。此外，復查無其他積極證據足資證明被告未經許
    可持有製造槍枝之主要零組件及製造具有殺傷人之槍枝罪嫌，自應諭知被告無罪
    之判決。
據上論斷，應依刑事訴訟法第三百零一條第一項，判決如主文。
本案經檢察官甲○○到庭執行職務
中　　　華　　　民　　　國　　九十三　　年　　　八　　　月　　 三十 　　日
                                      台灣板橋地方法院刑事第七庭
                                          審判長法  官  鄭  水  銓
                                          　　　法　官  楊  志  雄
                                         　　　 法  官  侯  志  融
右正本證明與原本無異。
如不服本判決，應於判決送達後十日內，向本院提出上訴狀。
                                                書記官  吳　進　安
中　　　華　　　民　　　國　　九十三　　年　　　八　　　月　　 三十 　　日
